【裁判字號】    92,訴,1145
【裁判日期】    921226
【裁判案由】    侵權行為損害賠償
【裁判全文】
臺灣板橋地方法院民事判決  九十二年度訴字第一一四五號
    原      告  乙○○
    訴訟代理人  甲○○
                李王秀
    被      告  丁○○
    訴訟代理人  丙○○
右當事人間請求侵權行為損害賠償事件，經本院刑事庭裁定（九十二年度交附民字第
三三號）移送民事庭，本院於中華民國九十二年十二月十二日言詞辯論終結，判決如
左：
    主    文
被告應給付原告新臺幣肆拾捌萬陸仟玖佰貳拾貳元及自民國九十二月二月十九日起至
清償日止，按週年利率百分之五計算之利息。
原告其餘之訴駁回。
訴訟費用由被告負擔十分之九，其餘由原告負擔。
本判決於原告勝訴部分得假執行。
原告其餘假執行之聲請駁回。
    事實及理由
一、被告未於言詞辯論期日到場，核無民事訴訟法第三百八十六條各款所列事由，爰
    依原告之聲請，由其一造辯論而為判決。
二、原告起訴主張：
（一）原告於民國九十一年四月一日中午十二時二十分許，騎乘ＬＨ六六七五號機車
      ，行經台北縣中和巿民德路與壽德路交叉口時，適有原停放於民德路旁，由被
      告駕駛七Ｋ－六九三○號自用小客車急駛而出，原告因閃避不及，致遭其碰撞
      ，除騎乘之機車倒地外，人亦飛至對向車道，又因被告急速迴轉之故，致原告
      倒地後復遭被告擦撞，造成原告頭部外傷併右頰、上唇裂傷、下巴、右臉、右
      膝擦傷及雙側背部挫傷等身體上之傷害。是被告駕車自路邊欲進入車道時，本
      應注意後方來車狀況，以避免危險發生，而依當時情形，並無不能注意之情形
      ，然被告應注意、能注意卻疏於注意，自路邊急速進入行車道，撞擊原告成傷
      ，此被告罪事實業經台灣板橋地方法院檢察署檢察官提起公訴，並經鈞院判處
      罪刑。
（二）因故意或過失不法侵害他人之權利者負損害賠償責任，不法侵害他人之身體或
      健康者，對於被害人因此喪失或減少勞動能力或增加生活上之需要，應負損害
      賠償責任。不法侵害他人之身體、健康者，被害人雖非財產上之損害亦得請求
      賠償相當之金額。又不法毀損他人之物者，被害人得請求賠償其物因毀損所減
      少之價額，民法第一百八十四條、第一百九十三條、第一百九十五條及第一百
      九十六條分別定有明文。本件被告因過失撞擊原告成傷，自負賠償之責。茲將
      賠償明細說明如左：
      (1)醫療費用：財團法人徐元智先生醫藥基金會附設亞東紀念醫院（下以簡稱「
        亞東醫院」）部分支出醫療費用新臺幣（下同）一萬九千五百零七元、亦生
        堂中醫診所部分支出四萬六千八百元，共計支出新臺幣（下同）六萬六千三
        百零七元。
      (2)看護費：每天二千元，由母親及配偶看護八天，共計一萬六千元。受傷期間
        皆由原告母親及配偶輪流照顧。原告母親為公司負責人，為了照顧原告而無
        法到公司上班，其損失應不只如此，且事後長達二個月的時間不分日夜的照
        顧原告，而原告只請求住院期間八天的看護費用應屬合理。
      (3)看診交通費：前往亦生中堂中醫診所五十二次複診，每次交通費三百元，共
        計支出一萬五千六百元。
      (4)工資損失：原告於車禍發生後二個月內，無法自己下床，一切生活起居皆是
        仰賴母親及配偶的幫忙，連最基本起床、上洗手間、洗澡等，一切皆要靠家
        人幫忙，且因胸腔遭車輛輾過，挫傷嚴重，又因胯骨亦遭輾過，傷及腎臟，
        須吃藥才有辦法上廁所，且因瘀血不化現有纖維化的現象發生，此一情形導
        致原告日後長達將近一年無法外出工作，原告只請求六個月的薪資損失賠償
        。原告於事故發生時每月薪資二萬四千三百十三元，六個月無法工作，共計
        損失十四萬五千八百七十八元。
      (5)機車損害：九十一年一月二十二日以五萬四千六百元新購之新車，經事故發
        生後，該車經車行估算僅值二萬二千元，故損失三萬二千六百元。
      (6)精神慰撫金：原告係高職畢業，因家人在台北工作，所以原告亦至台北就業
        ，車禍當時原告任職於家樂福公司土城店，每月薪資為二萬四千二百十三元
        ，每月還要分擔南部房屋的貸款，生活勉強過的去，這次的車禍導致原告父
        親必須要負擔原告生活費用及醫療支出，貸款更是要由家人幫原告分攤，故
        請求被告賠償精神慰撫金三十萬元。
      綜上，原告所受損害共計五十七萬六千三百八十五元。為此，依侵權行為之法
      律關係，請求被告給付前開金額及自起訴狀繕本送達被告翌日即九十二年二月
      十九日起至清償日止，按週年利率百分之五計算之利息，並陳明願供擔保請准
      宣告假執行等語。
三、被告未於最後之言詞辯論期日到場，據其於以前言詞辯論期日所為之聲明及陳述
    如后：
（一）被告於九十一年四月一日上午十二時二十分許，欲駕駛七Ｋ六九三０號休旅車
      ，往壽德路方向行駛，故先打左方向燈，並由後視鏡及回頭確認均無任何車輛
      ，始慢慢迴轉，均未發現原告之機車，待被告之車輛迴轉至對向車道後，始遭
      以超過四十公里之時速高速行駛且跨越雙黃線之原告所有機車衝撞，故本件事
      故之發生係因原告騎乘機車過快所致。且原告於事故發生時，整個人飛至被告
      車輛之右後方，並非遭被告車輛輾壓胸部造成傷害。
（二）另原告請求給付之計程車費、中醫醫療費部分並無收據，原告亦不得請求賠償
      看護費，機車損失部分亦應折舊。是以，原告之訴為無理由，應予駁回云云，
      資為抗辯。
四、原告主張被告因過失駕駛肇事，造成其受有頭部外傷併右頰、上唇裂傷、下巴、
    右臉、雙側背部挫傷、右膝擦傷等傷害及機車毀損之事實，業據提出亞東醫院甲
    種診斷證明書、亦生堂中醫診所診斷證明書等影本各一紙、臺灣高等法院九十二
    年度交上易字第一五七號刑事判決一件為證（九十二年度交附民字第三三號卷第
    七、十五頁、本院卷第四四頁），被告雖辯稱本件車禍肇因於被告騎乘機車跨越
    雙黃線且車速過快云云，惟查：
（一）被告於九十一年四月一日上午某時，駕駛廣諭坐月子中心使用，供平日外送貨
      品之車號七Ｋ－六九三○號自用小貨車外出訪友。同日中午十二時十分左右，
      被告將該車暫停於臺北縣中和市○○路往板橋市方向、位於民德路上編號九二
      之停車格內。迨至同日中午十二時二十分許，被告欲將該車駛往與民德路相交
      之壽德街時，應注意依道路交通安全規則第一百零六條第二款之規定，劃有分
      向限制線之路段，不得迴車。而當時天候為陰、日間自然光線、車道有舖裝、
      路面乾燥、無缺陷、無障礙物、視距良好，並無不能注意之情事，竟疏於注意
      ，貿然自上揭停車格駛出，逕予迴轉。適有原告騎乘車號ＬＨ六－六七五號重
      型機車沿臺北縣中和市○○路往板橋方向直行，因煞閃不及，以機車車頭撞擊
      正在迴車由被告駕駛之七Ｋ－六九三○號自用小貨車左前門，致原告彈起摔入
      民德路之對向車道。被告因發生車禍，一時慌亂，誤踩油門，而向前行駛，碾
      壓倒地之原告，直至上揭自小貨車車頭撞擊路旁之號誌桿方停止，造成原告因
      此受有頭部外傷併右頰、上唇裂傷、下巴、右臉及右膝擦傷、胸壁挫傷之普通
      傷害，被告因此一過失傷害之行為，經檢察官提起公訴後，經本院九十二年交
      易字第五八號刑事判決判處有期徒刑三月，如易科罰金以銀元三百元折算一日
      ，被告提起上訴後，復經臺灣高等法院九十二年度交上易字第一五七號刑事判
      決駁回其上訴而告確定等事實，有該刑事判決各一件附卷可稽（九十二年度板
      調字第六一號卷第五至七頁、本院卷第四四至四八頁），復經本院依職權調取
      上開刑事案件卷宗核閱無訛，被告空言辯稱車禍發生之原因在於原告騎乘機車
      跨越雙黃線且車速過快云云，未舉證證明之，殊難採信，自堪信原告之主張為
      真正。
（二）按因故意或過失，不法侵害他人之權利者，負損害賠償責任，民法第一百八十
      四條第一項前段定有明文。本件事故現場之臺北縣中和巿民德路劃有雙黃線，
      此有道路交通事故調查報告表及現場照片附於刑事案卷可稽（參見臺灣板橋地
      方法院檢察署九十一年度偵字第一五九五四號卷第十一至十八頁），而雙黃線
      ，乃設於路段中，用以分隔對向車道，並雙向禁止超車、跨越或迴轉之標線，
      道路交通標誌標線號誌設置規則第一百四十九條第一項第一款第八目、第一百
      六十五條、第一百六十六條定有明文。且參諸右開刑事卷附道路交通事故調查
      報告表（參見臺灣板橋地方法院檢察署九十一年度偵字第一五九五四號卷第十
      一頁）即知本件車禍發生當時天候、路況良好，並無不能注意之情事，被告於
      該路段，本應注意不得迴轉，竟疏於注意，致使原得信賴行駛於劃有黃實線之
      路上，不會有他車自右方橫跨雙黃實線迴轉之原告，向前撞擊被告所駕駛車輛
      ，並使原告受有前述傷害，被告違規迴轉之行為有過失，且與原告受傷及機車
      毀損之間具有因果關係，至為灼然。是以原告主張被告應負侵權行為之責任，
      自屬於法有據。
四、次應審究者，厥為原告請求之各項損害及其數額，爰分述如后：
（一）醫療費用部分：
      按因故意或過失，不法侵害他人之權利者，負損害賠償責任，民法第一百八十
      四條第一項前段定有明文；最高法院三十九年度台上字第九八七號判例亦明示
      因車禍致身體或健康受傷害而支出之醫療費，得依民法第一百八十四條第一項
      前段規定向肇事之加害人請求賠償之意旨。原告主張其因前揭傷害陸續至亞東
      醫院、亦生堂中醫診所就醫，分別支出醫療費用一萬九千五百零七元、四萬六
      千八百元，共計支出醫藥費六萬六千三百零七元，業據其提出之亞東醫院醫療
      費用收據影本七紙、亦生堂中醫診所收據明細影本一紙為證（九十二年度交附
      民字第三三號第八至十四頁、第十六頁；本院卷第五二至五八頁、第六０頁）
      ，被告固不爭執前開醫療收據之真正，惟辯稱中醫醫療部分並無收據云云。經
      查，原告因雙側背部挫傷前往亦生堂中醫診所就診，支出醫療費用六萬六千三
      百零七元，除提出上揭收據明細影本一紙附卷可稽外，復經本院依職權函詢亦
      生中堂中醫診所查明屬實，有該診所函文一件附卷可稽（本院卷第一一二至一
      一四頁），且前揭醫療費用，核屬醫療上所必要，是以，自堪信原告之主張為
      真實，被告上開所辯，尚難採信。
（二）看護費用部分：
      原告主張受傷住院期間皆由原告母親及配偶輪流照顧。每天二千元，由母親及
      配偶看護八天，自受有相當於看護費共計一萬六千元之損害。受傷期間皆由原
      告母親及配偶輪流照顧等語，業經證人即原告之母李王秀  證述明確（本院九
      十二年八月十五日言詞辯論筆錄，本院卷第九一至九三頁），被告則以原告不
      得請求看護費用之損害賠償云云置辯。惟按被害人因傷住院需人看護而僱用職
      業護士之看護費用，得請求加害人賠償，惟若係由親屬朋友代勞時，其情形亦
      同，不能因此免除加害人之責任，故應衡量及比照職業護士看護情形，認被害
      人受有相當親屬看護費之損害，得向加害人請求賠償。至於親屬朋友看護時，
      茲因被害人之親屬朋友本可請人代管營業，亦可僱用職業護士來照顧被害人，
      自只能請求相當於看護費之損害賠償。準此以言，原告於住院期間如行動不便
      ，須人照料時，由其親屬看護時，自當受有相當於看護費用之損失。原告於本
      件車禍發生後送往亞東醫院診療，自九十一年四月一日至同年月八日住院進行
      縫合治療，有亞東醫院診斷證明書影本一紙附卷可稽（本院卷第五一頁），而
      原告於住院期間，由於受傷範圍大，是故醫囑臥床休息，需二十四小時有人看
      護等情，業經本院依職權向亞東醫院函查屬實，有該院九十二年十一月十二日
      亞歷字第０九二六四一一三八六號函一紙附卷可參（本院卷第一一０頁），足
      見原告於住院之八天期間，需人二十四小時看護。參諸卷附臺北縣住院病患家
      事服務業職業工會八十九年十二月二十一日函文影本所示：「．．．．看護工
      資全班（二十四小時伴護）約一千九百元至二千元．．．．」，是以，於八十
      九年間由台北縣相關職業團體提供全天看護（陪伴）費用為一千九百至二千元
      ，時至今日，看護費用應不致低於二千元，原告主張以每日二千元計算看護費
      用，尚屬合理。原告於住院期間須人全天照護，已如前述，是以原告於住院期
      間僱請伴護，須支付看（伴）護費用，準此以觀，原告因傷勢嚴重而須看護隨
      身照顧，未僱用屬即其母親及配偶看護所付出之勞力，並非不能評價為金錢，
      只因基於親情身分關係，而無須支出，自不能加惠於被告，故應衡量僱用看護
      工之情形，認原告受有相當看護費之損害，其向被告請求一萬六千元（2000*8
      =16000），自屬允當。被告所辯，殊不足採。
（三）交通費用損失部分：
      按不法侵害他人之身體或健康者，對於被害人因此喪失或減少勞動力能或增加
      生活上之需要時，應負損賠償責任，民法第一百九十三條第一項定有明文。原
      告主張其以搭乘計程車方式，前往亦生堂中醫診所診療五十二次，每次來回之
      交通費三百元，共計支出一萬五千六百元等語，但為被告所否認。經查，原告
      係自九十一年四月二十日起至同年九月十四日止，前往亦生堂中醫診所就診，
      業據其提出收據明細影本一紙為證（本院卷第六０頁），而原告係因雙側背部
      挫傷至址設嘉義巿台林街一二二號之亦生堂中醫診所治療，門診時需人陪同就
      醫照料，依原告所受創傷程度的嚴重性判斷，日後復痛後遺症難免，痊癒難料
      ，又原告之住處與該診所間並無直接之大眾運輸工具可供往返等情，業經本院
      依職權函詢亦生中堂中醫診所查明屬實，有該診所函文一件附卷可稽（本院卷
      第一一二至一一四頁）。原告主張其係搭乘計程車就醫等情，應可採信，被告
      雖辯稱原告並未提出搭乘計程車費用之收據云云，然目前計程車雖備有收據者
      不在少數，然搭乘者尚乏主動索取收據之觀念，且觀諸卷附（本院卷第七四頁
      ）亞東醫院九十二年七月三十日亞歷字第０九二六四一一二二四號函文所示，
      原告如在復健良好的狀況下，在三個月內始可復原，足見原告在診療之過程中
      ，確有搭乘計程車之需要，且原告係受胸壁挫傷、雙側背部挫傷，行動能力自
      不若一般人，難以苛求其不需以計程車代步。職是，依原告之傷勢、前往亦生
      堂中醫診所之交通狀況，原告自九十一年四月二十日起迄同年九月十四日止，
      確有搭乘計程車之必要。其次，原告住處距亦生中堂中醫診所約四點四公里，
      單程計程車資為一百五十五元，業經本院依職權向嘉義巿計程車駕駛員職業工
      會函查屬實，有該工會九十一年七月十八日（九二）嘉計工字第０一三０號函
      一紙附卷可稽（本院卷七九頁），原告主張一次來回之計程車資三百元，堪信
      為真正，職是之故，原告自九十一年四月二十日起至同年九月十四日有搭乘計
      程車就醫必要之期間，其支出之車資為一萬五千六百元（計算式：52×
      300=156 00元），故原告請求被告賠償此部分計程車費用之損失，自屬允當，
      被告所辯，要難採信。
（四）工資損失部分：
      損害賠償，除法律另有規定或契約另有訂定外，應以填埔債權人所受損害及所
      失利益。民法第二百十六條第一項定有明文，此「所失利益」在身體受傷害之
      損害賠償而言，即指停業損害。原告主張其於車禍發生後二個月內，無法自己
      下床，一切生活起居皆是仰賴母親及配偶的幫忙，連最基本起床、上洗手間、
      洗澡等，一切皆要靠家人幫忙，且因胸腔遭車輛輾過，挫傷嚴重，又因胯骨亦
      遭輾過，傷及腎臟，須吃藥才有辦法上廁所，且因瘀血不化現有纖維化的現象
      發生，此一情形導致原告日後長達將近一年無法外出工作，原告只請求六個月
      的薪資損失賠償。原告於事故發生時每月薪資二萬四千三百十三元，六個月無
      法工作，共計損失十四萬五千八百七十八元之事實，業據提出薪資單影本一紙
      為證（九十二年度交附民字第三三號第十七頁），但為被告所否認。經查，原
      受傷前在家福股份有限公司台北土城分公司擔任辦事員，工作內容為補貨、訂
      貨與販售，月薪二萬四千三百十三元等情，業經本院函查屬實，有家福股份有
      限公司土城分公司函文一件附卷可稽（本院卷第一一六頁）。再者，原告如在
      復健良好的狀況下，在三個月內始可復原乙節，復經亞東醫院九十二年七月三
      十日亞歷字第０九二六四一一二二四號函覆明確（本院卷第七四頁），原告主
      張其受傷後，一段期間無法工作之事實，堪信為真正。惟查，預計原告應於九
      十一年七月一日起，非不得工作，要無工作損失可言，被告於此範圍之抗辯，
      尚可採信。是以原告請求被告賠償工資損失為七萬二千九百三十九元（24313
      *3=72939元），自屬正當，逾此部分之請分，非屬允當，不應准許。
（五）機車毀損部分：
      按因故意或過失，不法侵害他人之權利者，負損害賠償責任，又不法毀損他人
      之物者，應向被害人賠償其物因毀損所減少之價額，民法第一百八十四條第一
      項前段、第一百九十六條分別定有明文。本件原告主張其於九十一年一月二十
      二日以五萬四千六百元新購之機車，經事故發生後，該車經車行估算僅值二萬
      二千元，故損失三萬二千六百元之事實，業據提出行車執照正背面、機車買賣
      訂購書、駕駛執照、保險證、機車烙印防盜辨識系統合約書、機器腳踏車新領
      牌照登記書、統一發票、交通部公路局自行收納款項收據等影本各一件為證（
      本院卷第二八、六一至六五頁），被告對此未加爭執，自堪信原告主張其所有
      之機車因本事故而毀損為真實。從而, 原告本於侵權行為之法律關係請求其所
      有之機車因此所減少之物之價值，核屬正當。惟被告辯稱機車應予折舊云云。
      經查原告所有系爭受損車輛係九十一年一月二十一日領照，有原告提出之行車
      執照影本一份附卷可按（本院第二八頁），算至九十一年四月一日本件車禍發
      生時，系爭車輛使用期間已有七十一日，其價值於計算上自應折舊，被告所辯
      ，應可採信。依營利事業所得稅結算申報查核準則第九十五條第八項規定，提
      列折舊以年為計算單位，其使用期間未滿一年者，按實際使用月數相當於全年
      之比例計算之，不滿一月者，以月計。本院依行政院公佈之固定資產耐用年限
      數表及固定資產折舊率表，以平均法計算之，亦即，系爭車輛之耐用年數為三
      年，每年折舊千分之三三三，認系爭機車價值之折舊金額為四千五百四十五元
      【（54600×0.3333×3/12=4545.45），折舊為4545元，元以下四捨五入】，
      是以，系爭機車於事禍發生之應有的價值為五萬零五十五元（00000-0000=500
      55）。然該機車於經本件車禍後之殘值為二萬二千元，有機車買賣訂購書影本
      一紙附卷可參（本院卷第六一頁），故而，系爭機車全新價值扣除折舊及殘值
      後，原告請求之損失為二萬八千零五十五元（00000-00000=28055元） ，自有
      理由，逾此部分之請求，核非妥當。
（六）慰藉金部分：
      按不法侵害他人之身體、健康、名譽、自由、信用、隱私、貞操, 或不法侵害
      其他人格法益而情節重大者，被害人雖非財產上之損害，亦得請求賠償相當之
      金額。民法第一百九十五條第一項前段定有明文。查原告因本件車禍受有頭部
      外傷併右頰、上唇裂傷、下巴、右臉、雙側背部挫傷及右膝擦傷等傷害，業如
      前述，自受有非財產上之損害，其請求慰藉金，並無不當。原告於車禍發生時
      已婚，任職家福股份有限公司台北土城分公司擔任辦事員，工作內容為補貨、
      訂貨與販售，月薪二萬四千三百十三元，除此之外，並於九十一年間領有信譽
      貨運有限公司、大萌貿易有限公司之薪資，業經本院函查屬實，有財政部臺灣
      省南區國稅局嘉義巿分局九十二年七月七日南區國稅嘉巿四字第０九二００五
      七六四三號函暨檢附九十一年度綜合所得稅各類所得資料清單各一件附卷可稽
      （本院卷第十九至二一頁）。而被告為廣諭國際婦幼食品有限公司之負責人，
      於九十一年度領有日曼企業有限公司、廣諭國際婦幼食品有限公司限公司之薪
      資乙節，有財政部臺灣省南區國稅局嘉義巿分局九十二年七月七日南區國稅嘉
      巿四字第０九二００五七六四三號函暨檢附九十一年度綜合所得稅各類所得資
      料清單各一件（本院卷第十九、二二、二三頁）、公司基本資料查詢結果影本
      一紙（本院卷第六六頁）附卷可稽。本院審酌前開所述兩造身分、社會地位、
      智識水準及原告受傷痛苦程度等一切情狀，認原告請求賠償精神慰撫金三十萬
      元，尚屬允當。
五、綜上所述，原告所受損害數額共計五十三萬四千五百六十二元（66307+16000+15
    600 +108600+28055+300000=534562） 。另按保險人依本法規定給付之保險金，
    視為加害人或被保險人損害賠償金額之一部分；加害人或被保險人受賠償請求時
    ，得扣除之。強制汽車責任保險法第三十條定有明文。原告於本件車禍後，受領
    新光產物保險股份有限公司給付之保險金四萬七千六百四十元，有原告所有存摺
    影本一件附卷可稽（本院卷第一二八、一二九頁），並經原告自認在卷，是以前
    開保險金金額應予扣除。從而，原告得請求被告賠償之損害金額為四十八萬六千
    九百二十二元（000000-00000= 486922），原告依侵權行為損害賠償之法律關係
    ，請求被告給付上開金額並按起訴狀繕本送達被告翌日即九十二年二月十九日起
    至清償日止，按週年利率百分之五計算之利息，為有理由，應予准許。至逾此部
    分之請求，於法無據，應予駁回。
六、本件事證已臻明確，兩造其餘攻防方法及舉證，於判決結果無影響，無一一臚列
    斟酌之必要，附此敘明。
七、本判決第一項所命給付金額為四十八萬六千九百二十二元，未逾五十萬元，應依
    民事訴訟法第三百八十九條第一項第五款之規定，依職權宣告假執行。至於原告
    其餘敗訴部分，其假執行之聲請因訴之駁回而失所附麗，應予駁回。
八、訴訟費用之負擔：民事訴訟法第七十九條。
中      華      民      國    九十二    年     十二     月    二十六    日
                                臺灣板橋地方法院民事第二庭
~B法  官  徐福晉
右正本證明與原本無異。
如不服本判決，應於判決送達後廿日內，向本院提出上訴狀。
中      華      民      國    九十二    年     十二     月    二十九    日
~B書記官  張玉如


司法院資訊處製作；財團法人民間司法改革基金會備份。
